臺灣高等法院民事裁定
111年度抗字第618號
抗  告  人  黃俊豪  


上列抗告人因與相對人許曉維間假扣押事件，對於中華民國111
年4月18日臺灣新北地方法院111年度全事聲字第20號裁定，提起
抗告，本院裁定如下：
    主      文
抗告駁回。
抗告費用由抗告人負擔。
    理      由
一、聲請及抗告意旨略以：伊與相對人許曉維（下逕稱相對人）
    、第三人吳松韋各按30％、40％、30％之比例合夥買入花蓮縣○
    ○市○○○街00號房地、同市○○街00號房地（下分稱國盛五街、
    林榮街房地），並信託登記相對人名下，且簽署合夥契約書
    二份。國盛五街、林榮街房地買入價金各新臺幣（下同）75
    6萬8,888元、712萬9,999元，伊已按30％各出資222萬607元
    、213萬9,000元。嗣相對人陳稱財務困難，二房地恐遭查封
    ，三方乃簽署協議書終止二合夥契約，並約定由吳松韋以70
    0萬元買入林榮街房地，其中363萬7,640元以其投資額支付
    ，吳松韋並已支付價金餘款336萬2,360元，而取得林榮街房
    地。伊就林榮街房地賣出價金700萬元，應可按投資比例取
    得210萬元，縱認林榮街房地之合夥契約尚未結算，利潤應
    經民事訴訟程序確認，伊至少得取回177萬3,000元。國盛五
    街房地雖尚未賣出，但三方協議終止該合夥契約，伊得按買
    入價金之30％獲配222萬607元。伊依二合夥契約，合計得請
    求相對人給付437萬607元。相對人前以國盛五街房地、林榮
    街房地貸款依序取得450萬元、400萬元，金錢不知去向而有
    隱匿財產之情，且其拒絕回應伊之要求，亦有逃匿無蹤及拒
    絕給付之事實，如再任令其將國盛五街房地移轉他人，伊將
    更無保障。倘不予及時實施假扣押，伊之債權日後恐有不能
    執行或甚難執行之虞未免將來難以強制執行，縱釋明有所不
    足，伊亦願供擔保以補釋明之不足。原法院司法事務官以11
    1年度司裁全字第257號裁定駁回伊聲請（下稱原處分），原
    法院以110年度全事聲字第129號裁定駁回伊異議（下稱原裁
    定），均有違誤。爰提起本件抗告，求予廢棄原裁定，並准
    伊供擔保，就相對人之財產於210萬元之範圍內為假扣押。
二、按請求及假扣押之原因應釋明之，前項釋明如有不足，而債
    權人陳明願供擔保或法院認為適當者，法院得定相當之擔保
    ，命供擔保後為假扣押，民事訴訟法第526條第1項、第2項
    定有明文。故債權人聲請假扣押，就其請求及假扣押之原因
    均應加以釋明，僅於釋明有所不足，而債權人陳明願供擔保
    或法院認為適當者，法院始得定相當之擔保，命供擔保後為
    假扣押。若債權人就其請求及假扣押之原因，有任何一項未
    予釋明，法院即不能為命供擔保後准許假扣押之裁定（最高
    法院109年度台抗字第577號裁定參照）。
三、經查：
  ㈠假扣押之請求部分：
    抗告人主張其與相對人、吳松韋各以30％、40％、30％之比例
    投資國盛五街、林榮街房地，並成立二合夥契約，及林榮街
    房地合夥嗣經協議解散等節，業據提出二份合夥契約書、協
    議書、拍賣公告、有限責任花蓮第二信用合作社活期性存款
    往來明細帳及第三人張祐禎在該信用合作社之存摺交易明細
    、匯款申請書等件以為釋明（見司裁全卷第19-41、103、10
    7-109頁、全事聲卷第27-35頁）。抗告人雖另主張兩造就國
    盛五街房地合夥契約已經前開協議終止等語；但協議書第1
    條記載：「原甲方（即抗告人）、乙方（即相對人）、丙方
    （即吳松韋）共同出資投資花蓮縣○○市○○街00號、花蓮縣○○
    市○○○街00號兩項投資案，經三方協商後同意，將林榮街標
    的過戶予丙方，丙方亦同時放棄國盛五街之出資及相關權利
    」等語（見司裁全卷第103頁），已表明吳松韋退出國盛五
    街房地合夥，而經抗告人與相對人同意之意旨；且協議書第
    2條、第3、第4條均在表明吳松韋以700萬元買入林榮街房地
    ，以其在二合夥契約之原始投資金額折抵買賣價金363萬7,6
    40元，及以貸款方式支付餘款336萬2,360元，暨就相對人為
    林榮街房地代墊之費用，依原投資比例給付其應負擔部分予
    相對人等節，核屬林榮街房地合夥解散之約定；是抗告人以
    協議書第5條記載「三方同意合夥關係正式解除」等語，主
    張兩造就國盛五街房地合夥契約已經終止云云，尚難憑採，
    本院自難認抗告人已釋明其因國盛五街合夥終止應獲配222
    萬607元。又林榮街房地合夥關係因房地以700萬元出賣予吳
    松韋而解散乙節，已如前述，依抗告人主張其投資比例為30
    ％計算，金額雖為210萬元；但協議書第4條已記載相對人為
    林榮街房地合夥契約代墊費用，吳松韋應按原投資比例償還
    之意旨，前揭210萬元自仍應扣除抗告人按原投資比例應負
    擔部分；再者，吳松韋以其在國盛五街、林榮街房地合夥契
    約投資款抵付700萬元價金之一部，並退出國盛五街房地合
    夥契約，均如前述，則其退出國盛五街合夥契約後，由何人
    承接其原投資部分，承接人如係抗告人，或抗告人與相對人
    ，前揭210萬元是否尚應再扣除抗告人承接所應支付之投資
    額，數額若干？均屬有疑。從而，抗告人雖主張其於林榮街
    房地合夥解散後得請求相對人給付210萬元或至少為177萬3,
    000元云云，然所提證據尚難認已經釋明此一假扣押之請求
    存在。
  ㈡假扣押之原因部分：
    抗告人雖主張相對人以國盛五街房地、林榮街房地借貸之金
    錢不知去向，拒不與其聯繫而有逃匿無蹤並拒絕給付之情，
    且已將林榮街房地移轉登記予吳松韋而恐有處分國盛五街房
    地等假扣押之原因。但抗告人對於借貸金錢不知去向之主張
    ，並未提出證據釋明；且由前述可知，兩造就林榮街房地之
    清算應尚存有爭執，要難以相對人未回應抗告人之請求，即
    認抗告人業已釋明其所主張之相對人逃匿無蹤或拒不給付等
    情；至林榮街房地部分，此係因抗告人、相對人、吳松韋之
    約定而移轉，亦無法釋明相對人有處分國盛五街房地之行為
    。是本件難認抗告人業已釋明假扣押之原因。
  ㈢綜上，抗告人未能釋明假扣押之請求及原因，縱其陳明願供
    擔保以代釋明，亦無法補釋明之欠缺，其假扣押之聲請，不
    應准許。從而，原處分駁回抗告人所為假扣押之聲請，原裁
    定駁回抗告人對原處分之異議，均無不合。抗告論旨指摘原
    處分及原裁定不當，聲明廢棄，為無理由。
四、據上論結，本件抗告為無理由，爰裁定如主文。
中　　華　　民　　國　　111 　年　　6 　　月　　2 　　日
                  民事第十一庭
                        審判長法  官  李慈惠
                              法  官  吳燁山
                              法  官  趙雪瑛
正本係照原本作成。
本裁定除以適用法規顯有錯誤為理由外，不得再抗告。如提起再
抗告，應於收受送達後10日內委任律師為代理人向本院提出再抗
告狀。並繳納再抗告費新臺幣１千元。
中　　華　　民　　國　　111 　年　　6 　　月　　2 　　日
　　　　　　　　　　　　　    書記官  郭晋良